---
title: "Regresión lineal múltiple 02"
author: "Agustin Riquelme y Heriberto Espino"
date: "10 de octubre de 2023"
output: html_document
---

Para facilitar el trabajo, se trabajó con funciones.

```{r echo=FALSE, warning=FALSE, message=FALSE}
library(readxl)
library(lmtest)
library(nortest)
library(ggplot2)
library(qqplotr)
library(GGally)
library(tidyverse)
library(DT)
library(kableExtra)

basic <- c("stripped", "boarded", "hover", "condensed", "responsive")

# Datos -------------------------------------------------------------------

data = Ejemplo_subasta <- read_excel("C:/Users/herie/OneDrive - Fundacion Universidad de las Americas Puebla/Semestre/5 Semestre/Econometria l/Bases de datos/Ejemplo subasta.xlsx")

x1 <- data$Edad # Predictora 1
x2 <- data$`Num Postores` # Predicora 2
y <- data$`Precio de subasta` # Variable de respuesta
n <- length(x1) # Número de datos en cada variable

# Funciones ----------- --------------------------------------------------

 # tipo 1 modelo con interacción
 # tipo 2 modelo cuadrático
 # tipo 3 modelo cuadrático completo 

extr.datos <-  function(modelo, α, tipo){
  if (tipo == 1){
    b0 <- summary(modelo)$coefficients[[1]]
    b1 <- summary(modelo)$coefficients[[2]]
    b2 <- summary(modelo)$coefficients[[3]]
    b3 <- summary(modelo)$coefficients[[4]]
    s <- summary(modelo)$sigma
    scuad <- s*s
    
    D <- c("β₀", "β₁", "β₂", "β₃",  "s", "s²", "AIC")
    
    d <- c()
    d[1] = b0
    d[2] = b1
    d[3] = b2
    d[4] = b3
    d[5] = s
    d[6] = scuad
    d[7] = AIC(modelo) 
    
    options(scipen = 999)
    a = data.frame("Variable" = D, "Valor" = d) %>%
      kbl(caption = "Extracción de datos") %>%
      kable_classic(bootstrap_options = basic, full_width = F, html_font = "Arial") 
    print(a)
  }
  if (tipo == 2){
    b0 <- summary(modelo)$coefficients[1]
    b1 <- summary(modelo)$coefficients[2]
    b2 <- summary(modelo)$coefficients[3]
    s <- summary(modelo)$sigma
    scuad <- s*s
    
    D <- c("β₀", "β₁", "β₂", "s", "s²", "AIC")
    d <- c()
    d[1] = b0
    d[2] = b1
    d[3] = b2
    d[4] = s
    d[5] = scuad
    d[6] = AIC(modelo) 
    
    options(scipen = 999)
    a = data.frame("Variable" = D, "Valor" = d) %>%
      kbl(caption = "Extracción de datos") %>%
      kable_classic(bootstrap_options = basic, full_width = F, html_font = "Arial") 
    print(a)
  }
  if (tipo == 3){
    b0 <- summary(modelo)$coefficients[[1]]
    b1 <- summary(modelo)$coefficients[[2]]
    b2 <- summary(modelo)$coefficients[[3]]
    b3 <- summary(modelo)$coefficients[[4]]
    b4 <- summary(modelo)$coefficients[[5]]
    b5 <- summary(modelo)$coefficients[[6]]
    s <- summary(modelo)$sigma
    scuad <- s*s
    
    D <- c("β₀", "β₁", "β₂", "β₃", "β₄",  "β₅",  "s", "s²", "AIC")
    
    d <- c()
    d[1] = b0
    d[2] = b1
    d[3] = b2
    d[4] = b3
    d[5] = b4
    d[6] = b5
    d[7] = s
    d[8] = scuad
    d[9] = AIC(modelo) 
    
    options(scipen = 999)
    data.frame("Variable" = D, "Valor" = d) %>%
      kbl(caption = "Extracción de datos") %>%
      kable_classic(bootstrap_options = basic, full_width = F, html_font = "Arial") 
  }
}
prueb.glob <-  function(modelo, α){
  
  #$$H_0: \beta_i = 0 \quad v.s. \quad H_1: Beta_i dif 0 $$
  
  D <- c("FC", "P value F", "--------------------", "Conclusión")
  d <- c()
  
  fc <- summary(modelo)$fstatistic[[1]]
  d[1] = fc
  
  pvaluef <- pf(summary(modelo)$fstatistic[[1]], summary(modelo)$fstatistic[[2]],summary(modelo)$fstatistic[[3]], lower.tail = FALSE)
  d[2] = pvaluef
  
  d[3] = " "
  
  if (pvaluef < α){
    d[4] = "Se rechaza H0, es decir, el modelo es significativo"
  }else{
    d[4] = "No existe evidencia para afirmar H1 a  un 0.05"
  }
  
  options(scipen = 999)
  data.frame("Variable" = D, "Valor" = d) %>%
    kbl(caption = "Pruebas global para βi") %>%
    kable_classic(bootstrap_options = basic, full_width = F, html_font = "Arial") 
}
prueb.indiv <-  function(modelo, α, tipo){
  
  if(tipo == 1){
    #$$H_0: \beta_i = 0 \quad v.s. \quad H_1: Beta_i dif 0 $$
    D <- c("P value β₁", "Concusión", "--------------------",
           "P value β₂", "Conclusión","--------------------",
           "P value β₃", "Conclusión" )
    d <- c()
    
    d[3] = " "
    d[6] = " "
    
    pvalueb1 <- summary(modelo)$coefficients[2,4]
    pvalueb2 <- summary(modelo)$coefficients[3,4]
    pvalueb3 <- summary(modelo)$coefficients[4,4]
    
    d[1] <- pvalueb1
    d[4] <- pvalueb2
    d[7] <- pvalueb3
    
    if (pvalueb1 < α){
      d[2] = "Se rechaza H0, es decir, β₁ es significativo para el modelo"
    }else{
      d[2] = "No existe evidencia para afirmar que β₁ sea diferente de cero"
    }
    
    if (pvalueb2 < α){
      d[5] = "Se rechaza H0, es decir, β₂ es significativo para el modelo"
    }else{
      d[5] = "No existe evidencia para afirmar que β₂ sea diferente de cero"
    }
    
    if (pvalueb3 < α){
      d[8] = "Se rechaza H0, es decir, β₃ es significativo para el modelo"
    }else{
      d[8] = "No existe evidencia para afirmar que β₃ sea diferente de cero"
    }
    
    options(scipen = 999)
    a = data.frame("Variable" = D, "Valor" = d) %>%
      kbl(caption = "Prueba individual para βᵢ") %>%
      kable_classic(bootstrap_options = basic, full_width = F, html_font = "Arial") 
    print(a)
  }
  if(tipo == 2){
    #$$H_0: \beta_i = 0 \quad v.s. \quad H_1: Beta_i dif 0 $$
    D <- c("P value β₁", "Concusión", "--------------------",
           "P value β₂", "Conclusión")
    d <- c()
    
    d[3] = " "
    
    pvalueb1 <- summary(modelo)$coefficients[2,4]
    pvalueb2 <- summary(modelo)$coefficients[3,4]
    
    d[1] <- pvalueb1
    d[4] <- pvalueb2
    
    if (pvalueb1 < α){
      d[2] = "Se rechaza H0, es decir, β₁ es significativo para el modelo"
    }else{
      d[2] = "No existe evidencia para afirmar que β₁ sea diferente de cero"
    }
    
    if (pvalueb2 < α){
      d[5] = "Se rechaza H0, es decir, β₂ es significativo para el modelo"
    }else{
      d[5] = "No existe evidencia para afirmar que β₂ sea diferente de cero"
    }
    
    
    options(scipen = 999)
    a = data.frame("Variable" = D, "Valor" = d) %>%
      kbl(caption = "Prueba individual para βᵢ") %>%
      kable_classic(bootstrap_options = basic, full_width = F, html_font = "Arial") 
    print(a)
  }
  if(tipo == 3){
    #$$H_0: \beta_i = 0 \quad v.s. \quad H_1: Beta_i dif 0 $$
    D <- c("P value β₁", "Conclusión","--------------------", 
           "P value β₂", "Conclusión","--------------------",
           "P value β₃", "Conclusión","--------------------",
           "P value β₄", "Conclusión","--------------------",
           "P value β₅", "Conclusión"
    )
    d <- c()
   
    
    
    d[3] = " "
    d[6] = " "
    d[9] = " "
    d[12] = " "
    
    pvalueb1 <- summary(modelo)$coefficients[2,4]
    pvalueb2 <- summary(modelo)$coefficients[3,4]
    pvalueb3 <- summary(modelo)$coefficients[4,4]
    pvalueb4 <- summary(modelo)$coefficients[5,4]
    pvalueb5 <- summary(modelo)$coefficients[6,4]
    
    d[1] <- pvalueb1
    d[4] <- pvalueb2
    d[7] <- pvalueb3
    d[10] <- pvalueb2
    d[13] <- pvalueb3
    
    if (pvalueb1 < α){
      d[2] = "Se rechaza H0, es decir, β₁ es significativo para el modelo"
    }else{
      d[2] = "No existe evidencia para afirmar que β₁ sea diferente de cero"
    }
    
    if (pvalueb2 < α){
      d[5] = "Se rechaza H0, es decir, β₂ es significativo para el modelo"
    }else{
      d[5] = "No existe evidencia para afirmar que β₂ sea diferente de cero"
    }
    
    if (pvalueb3 < α){
      d[8] = "Se rechaza H0, es decir, β₄ es significativo para el modelo"
    }else{
      d[8] = "No existe evidencia para afirmar que β₄ sea diferente de cero"
    }
    
    if (pvalueb4 < α){
      d[11] = "Se rechaza H0, es decir, β₂ es significativo para el modelo"
    }else{
      d[11] = "No existe evidencia para afirmar que β₂ sea diferente de cero"
    }
    
    if (pvalueb5 < α){
      d[14] = "Se rechaza H0, es decir, β₅ es significativo para el modelo"
    }else{
      d[14] = "No existe evidencia para afirmar que β₅ sea diferente de cero"
    }
    
    options(scipen = 999)
    a = data.frame("Variable" = D, "Valor" = d) %>%
      kbl(caption = "Prueba individual para βᵢ") %>%
      kable_classic(bootstrap_options = basic, full_width = F, html_font = "Arial")
    print(a)
  }
}
norm.err <-  function(modelo, α){
  d <- c()
  
  error <- summary(modelo)$residuals
  
  if (n < 30){
    D <- c("Shapiro", "Conclusión", " ", "Anderson", "Conclusión")
    normalidad_shapiro <- shapiro.test(error)
    d[1] = normalidad_shapiro$p.value
    if (normalidad_shapiro$p.value >= α) {
      d[2] = "p valor ≥ α, no rechazamos H0        "
    } else {
      d[2] = "p valor < α, rechazamos H0. No son normales"
    }
  } else {
    D <- c("Lillie", "Conclusión", "--------------------", "Anderson", "Conclusión")
    normalidad_lillie <- lillie.test(error)
    lillie.pavalor <- normalidad_lillie$p.value
    d[1] = lillie.pavalor
    if (lillie.pavalor >= α) {
      d[2] = "p valor ≥ α, no rechazamos H0  ."
    } else {
      d[2] = "p valor < α, rechazamos H0. No son normales"
    }
  }
  d[3] = ""
  
  normalidad_anderson <- ad.test(error)
  anderson.pvalor <- normalidad_anderson$p.value
  d[4] = anderson.pvalor
  if (normalidad_anderson$p.value >= α) {
    d[5] = "p valor ≥ α, no rechazamos H0             "
  } else {
    d[5] = "p valor < α, rechazamos H0. No son normales"
  }
  
  options(scipen = 999)
  data.frame("Test" = D, "Valor" = d) %>%
    kbl(caption = "Normalidad \nH0: Err. norm vs H1: Err. no norm") %>%
    kable_classic(bootstrap_options = basic, full_width = F, html_font = "Arial") 
  
}
corr.err <-  function(modelo, α){
  
  d <- c()
  
  dwtest(modelo)
  dw <- dwtest(modelo)$statistic
  pvalor.dw <- dwtest(modelo)$p.value
  
  d[3] = " "
  
  if (dw <= 1){
    d[4] <- "Hay una correlación positiva en los residuos"
  } else if (dw >= 3) {
    d[4] <- "Hay una correlación negativa en los residuos"
  } else {
    d[4] <- "No hay una correlación en los residuos"
  }
  
  d[1] <- dw
  d[2] <- pvalor.dw
  
  Datos <- c("DW", "P valor", "--------------------", "Conclusión")
  options(scipen = 999)
  data.frame("Test" = Datos, "Conclusión" = d) %>%
    kbl(caption = "Test Durbin-Watson") %>%
    kable_classic(bootstrap_options = basic, full_width = F, html_font = "Arial") 
}

```

## 1.  Lectura de la base de datos

A continuación se muestra la lectura de la base de datos.
```{r}
data = Ejemplo_subasta <- read_excel("C:/Users/herie/OneDrive - Fundacion Universidad de las Americas Puebla/Semestre/5 Semestre/Econometria l/Bases de datos/Ejemplo subasta.xlsx")
```

## 2. Construcción del modelo de regresión múltiple con interacciones

A continuación se muestra la construcción del modelo de regresión múltiple con interacciones.
```{r}
mi <- lm( y ~ x1 + x2 + x1 * x2 )
```

## 3. Extracción de información del modelo

Para la extracción de información del modelo se ocupa la función construida anteriormente con extr.datos(), muestra los valores de los Betas, la desviación estándar, la varianza, y el Test Akaike que muestra que tan buen modelo construimos, mientras menos sea el AIC, mejor modelo es. 
```{r results='asis'}
extr.datos(mi, 0.05, 1)
```

## 4. Prueba general del modelo

En este fragmento de código, se está llevando la cabo prueba general del modelo, $$H_0: \beta_i = 0 \quad v.s. \quad H_1: \beta_i \neq 0 $$

Para la extracción de información del modelo se ocupa la función prueb.glob(), con 5 grados de libertad para conocer la información del modelo.
```{r results='asis'}
prueb.glob(mi, 0.05)
```

## 5. Pruebas individuales
```{r results='asis'}
prueb.indiv(mi, 0.05, 1)
```
Como en las pruebas individuales, β₁ es mayor que α, tenemos que desacartar a X1, y con eso también descartamos a X1*X2, nos quedaríamos con el modelo de X2, que sabemos que es peor que el modelo de regresión lineal multiple que construimos en clases pasadas. Entonces descartamos ambos modelos.

## 6. Análisis de residuales
```{r results='asis'}
norm.err(mi, 0.05)
```

## 7. Pruebas de independencia
```{r results='asis'}
corr.err(mi, 0.05)
```

## 8. Construcción del modelo cuadrático simple y completo

A continuación, se están construyendo tres modelos de regresión utilizando el paquete lm():
```{r}
mc1 <- lm( y ~ x1 + I(x1^2) )

mc2 <- lm( y ~ x2 + I(x2^2) )

mcc <- lm( y ~ x1 + x2 + x1*x2 + I(x1^2) + I(x2^2) )
```
El modelo mc1 es un modelo cuadrático simple que predice la variable de respuesta y basándose en la variable predictora x1 y su cuadrado. De manera similar, mc2 es un modelo cuadrático simple que utiliza la variable predictora x2 y su cuadrado para predecir y.

El modelo mcc es un modelo cuadrático completo que incluye las variables x1 y x2, así como sus cuadrados, y también los términos de interacción entre x1 y x2. Este modelo completo permite capturar relaciones más complejas entre las variables predictoras y la variable de respuesta. Estos modelos son útiles para explorar y modelar relaciones no lineales en los datos, proporcionando una comprensión más detallada de la naturaleza subyacente del fenómeno estudiado.

## 9. Extracción de la información de los modelos

En este fragmento de código, se está realizando la extracción de información clave de los tres modelos de regresión previamente definidos: mc1, mc2 y mcc. La función extr.datos() está siendo utilizada para calcular y mostrar varios valores asociados con cada modelo.

```{r results='asis'}
extr.datos(mc1, 0.05, 2)
extr.datos(mc2, 0.05, 2)
extr.datos(mcc, 0.05, 3)
```

## 10. Prueba general de los modelos

En este fragmento de código, se están llevando a cabo pruebas generales de los modelos de regresión mc1, mc2, y mcc utilizando la función prueb.glob().

La función prueb.glob() realiza una prueba de hipótesis para evaluar la significancia global del modelo de regresión. Esta prueba tiene como objetivo determinar si al menos uno de los coeficientes del modelo es significativamente diferente de cero. En otras palabras, se está probando si el modelo en su conjunto es significativo para predecir la variable de respuesta.

Los argumentos proporcionados a la función son el modelo de regresión y el nivel de significancia, que en este caso es 0.05, indicando un 5% de nivel de significancia.

```{r results='asis'}
prueb.glob(mc1, 0.05)
prueb.glob(mc2, 0.05)
prueb.glob(mcc, 0.05)
```

## 11. Pruebas individuales
```{r results='asis'}
prueb.indiv(mc1, 0.05, 2)
prueb.indiv(mc2, 0.05, 2)
prueb.indiv(mcc, 0.05, 3)
```
Estos resultados sugieren que, en las tres muestras analizadas, la mayoría de los coeficientes \( \beta_i \) no mostraron evidencia suficiente para afirmar que son diferentes de cero. Sin embargo, en el caso de \( \beta_5 \) en la tercera muestra, se encontró evidencia significativa para afirmar que este coeficiente es significativo para el modelo, ya que se rechaza la hipótesis nula. Por lo que quedan descartados los modelos, sin embargo, se mostrará el análisis de residuales y las pruebas de independencia de los residuales.

## 12. Análisis de residuales
```{r results='asis'}
norm.err(mc1, 0.05)
norm.err(mc2, 0.05)
norm.err(mcc, 0.05)
```

## 13. Prueba de independencia
```{r results='asis'}
corr.err(mc1, 0.05)
corr.err(mc2, 0.05)
corr.err(mcc, 0.05)

```
